臺灣臺中地方法院交通事件裁定　　　　　96年度交聲字第36號
原處分機關　交通部公路總局臺中區監理所
異　議　人　乙○○
即受處分人
代　理　人　甲○○
上列異議人即受處分人因違反道路交通管理處罰條例案件，對於
交通部公路局臺中區監理所民國95年11月14日所為之處分（中監
違字第裁60-J5A025705號裁決書），聲明異議，本院裁定如下：
    主  文
原處分撤銷。
乙○○不罰。
    理  由
一、原處分機關交通部公路總局臺中區監理所係以：異議人即受
    處分人乙○○所有之車牌號碼Y2－1717號自小客車，於民國
    95年4月22日下午4時12分許，在南投縣竹山鎮○○○○路口
    ，因「駕車行經有燈光號誌管制之交岔路口闖紅燈」之違規
    事實，為南投縣政府警察局交通隊以投警交字第 J5A025705
    號掣單舉發，且受處分人未於應到案日前到案，乃於95年11
    月14日，依道路交通管理處罰條例第53條第1 項之規定，裁
    處受處分人罰鍰新臺幣（下同）5400元。
二、受處分人則以：受處分人因將戶籍地：臺中市○區○○街14
    5巷4號2 樓出租予他人，未實際居住該處，因而未收受本件
    舉發違反道路交通管理事件通知單等語；另代理人即受處分
    人之弟甲○○以：受處分人患有小兒麻痺，平時均由伊負責
    接送受處分人，本件違規當時，受處分人之上開自小客車，
    係由伊駕駛等語，聲明異議。
三、按逕行舉發，應按已查明之資料填註車牌號碼、車輛種類、
    車主姓名及地址，並於通知單上方空白處加註逕行舉發之文
    字後，由舉發機關送達被通知人；違反道路交通管理事件，
    行為人認為舉發之事實與違規情形相符者，得於接獲通知單
    後，親自或委託他人持該通知單，不經裁決向指定之處所，
    逕依裁罰基準執行並繳納罰鍰結案；違反道路交通管理事件
    行為人，未依規定自動繳納罰鍰，或未依規定到案聽候裁決
    ，處罰機關應依基準表於舉發違反道路交通管理事件通知單
    送達且逾越應到案期限60日後之3 個月內，逕行裁決之，違
    反道路交通管理事件統一裁罰標準及處理細則（下稱處理細
    則）第11條第1項第4款、第48條第2項及第44條第1項分別定
    有明文。故依上開規定，舉發違反道路交通管理事件通知單
    應先由舉發機關送達受處分人，使受處分人得以知悉應到案
    日期及逕以最低處罰標準在限期內自動繳納罰款。倘受處分
    人復未自動繳納罰鍰或未到案聽候裁決，處罰機關始得依違
    反道路交通管理事件統一裁罰基準表逕行裁決之，倘舉發違
    反道路交通管理事件通知單未經合法送達受處分人，處罰機
    關即逕行裁決，其裁決程序即非合法；次按，汽車所有人名
    稱、地址等如有變更，應向公路監理機關辦理登記。汽車有
    各項異動，不依規定申報登記者，處汽車所有人900 元以上
    1800元以下罰鍰，道路交通安全規則第23條第1 項、道路交
    通管理處罰條例第16條第1項第1款分別定有明文；足見汽車
    所有人之地址如有變更，該所有人有向公路監理機關辦理登
    記之義務，如汽車所有人違反此項義務，不僅應裁處汽車所
    有人罰鍰，且原處分機關若依照原登記住址為送達，仍應視
    為合法送達。又按處理違反道路交通管理事件，有關文書送
    達之程序，依行政程序法之規定；送達，於應受送達人之住
    居所、事務所或營業所為之；於應送達處所不獲會晤應受送
    達人時，得將文書付與有辨別事理能力之同居人、受僱人或
    應送達處所之接收郵件人員。應受送達人或其同居人、受僱
    人、接收郵件人員無正當理由拒絕收領文書時，得將文書留
    置於應送達處所，以為送達；又送達不能依前2 條規定為之
    者，得將文書寄存送達地之地方自治或警察機關，並作送達
    通知書兩份，一份黏貼於應受送達人住居所、事務所、營業
    所或其就業處所門首，另一份交由鄰居轉交或置於該送達處
    所信箱或其他適當位置，以為送達。前項情形，由郵政機關
    為送達者，得將文書寄存於送達地之郵政機關。寄存機關自
    收受寄存文書之日起，應保存3 個月，違反道路交通管理事
    件統一裁罰基準及處理細則第5條，行政程序法第72條第1項
    前段、第73條第1項、第3項、第74條分別定有明文。故舉發
    違反道路交通管理事件通知單，自應由舉發機關依上開規定
    送達受處分人，始為合法。經查：
  (一)受處分人迄至向本院聲明異議時止，仍設籍於臺中市○區○
    ○街145巷4號2樓等情，有個人基本資料查詢結果1份附卷可
    稽。而本件之舉發違反道路交通管理事件通知單，係以寄存
    送達之方式，於95年7月7日寄存於受處分人車籍送達地之郵
    政機關即臺中市英才郵局，此有南投縣政府警察局送達證書
    影本1 份附卷可稽。而寄存送達以完成寄存送達之程序後，
    10日後即生寄存之效力，不以應受送達人事實上有至寄存文
    書之自治機關、警察機關或郵政機關領取為必要，是本件寄
    存送達之程序形式上並無不合。
  (二)惟本件舉發違反道路交通管理事件通知單上所規定之應到案
    日期為「95年6 月12日前」，有上開舉發違反道路交通管理
    事件通知書及裁決書在卷可按，其應到案日期顯係在寄存送
    達生效日期之前，於此情形，受處分人雖受送達，亦無法於
    上開應到案日期前，到案陳述意見，或認為舉發事實與違規
    情形相符，而逕以最低處罰標準，在限期內自動繳納罰款結
    案，自難謂受處分人未於應到案日期前到案為無正當理由。
    準此，自難謂上開裁決程序合法。
四、另按駕駛人駕駛汽車，應遵守道路交通標誌、標線、號誌之
    指示，並服從交通指揮人員之指揮。再按汽車駕駛人，行經
    有燈光號誌管制之交岔路口紅燈右轉者，處600 元以上1800
    元以下罰鍰，並記違規點數3 點；汽車駕駛人，駕駛汽車有
    違反本條例之行為，經交通勤務警察或依法令執行交通稽查
    任務人員制止時，不聽制止或拒絕停車接受稽查而逃逸者，
    除按各該條規定處罰外，處3千元以上6千元以下罰鍰，並記
    違規點數1 點，道路交通安全規則第90條、道路交通管理處
    罰條例第53條第2項、第60條第1項及第63條第1項第1款、第
    3 款分別定有明文，是前開規定所處罰鍰及記違規點數之對
    象應係以「汽車駕駛人」為受罰主體。經查，證人即受處分
    人代理人甲○○於本院訊問時，結證稱：受處分人因患有小
    兒麻痺，所以車牌號碼Y2-1717 號自小客車平日均由伊駕駛
    ，於95年4月22日下午4時12分許，該車亦由伊駕駛，當時伊
    要從臺中去雲林，未行駛高速公路，途經竹山，伊對於在該
    路口闖紅燈並無意見等語甚明，並有受處分人之殘障手冊 1
    份附卷可稽。而證人甲○○與受處分人固有手足之親，然其
    於本院之證述，業經具結而有可靠性之擔保，且其證言又不
    利於己，若非事實，應無可能故為上開證述，因此，證人甲
    ○○之上開證述應值採信，是受處分人應非於上開時、地駕
    駛車牌號碼Y2-1717 號自小客車違規闖紅燈之實際駕駛人，
    自非上開交通管理處罰條例規定之受罰主體，依法即不得遽
    予裁罰。至道路交通管理處罰條例第7 條之2第1項第1 款、
    第4款及同條第4項規定：「汽車駕駛人闖紅燈、不服指揮稽
    查而逃逸，當場不能或不宜攔截製單舉發者，得以汽車所有
    人為被通知人逕行製單舉發」，又同條例第85條第1 項及違
    反道路交通管理事件統一裁罰標準及處理細則第36條雖科予
    「汽車所有人」於應到案日期前負有告知違規駕駛人之義務
    ，否則即以「汽車所有人」為處罰之對象，惟上開規定，是
    否得作為汽車所有人違反此項告知義務時，即以其為處罰對
    象之依據，實屬有疑，況本件受處分人收受送達之時間，既
    在應到案日期之後，其顯無可能在應到案日期間履行告知實
    際駕駛人之義務，自無因義務違反，而成為受處罰者之問題
    ，而本件違規時實際駕駛人應為甲○○，已如前述，因此，
    受處分人並非本件違規應受處罰之對象，原處分機關所為之
    處分，自難認為允洽，本件受處分人之異議為有理由，應由
    本院將原處分撤銷，諭知受處分人不罰，以資適法。
據上論斷，應依道路交通管理處罰條例第87條第 2項、道路交通
案件處理辦法第20條前段之規定，裁定如主文。
中　　華　　民　　國　　96　　年　　10 　 月　　15　　日
                        交通法庭     法　官  郭妙俐
以上正本證明與原本無異。
如不服本裁定，應於送達後5 日內，向本院提出抗告狀（應附繕
本）。
                                     書記官  陳玉芬
中　　華　　民　　國　　96　　年　　10 　 月　　15　　日
